【裁判字號】    98,上訴,953
【裁判日期】    980921
【裁判案由】    違反森林法
【裁判全文】
臺灣高等法院臺南分院刑事判決         98年度上訴字第953號
上  訴  人
即  被  告  甲○○
上列上訴人因違反森林法案件，不服臺灣雲林地方法院98年度訴
字第574號中華民國98年7月31日第一審判決（起訴案號：臺灣台
南地方法院檢察署98年度偵字第2635號），提起上訴，本院判決
如下：
    主  文
上訴駁回。
    理  由
一、按刑事訴訟法第350條、第361條、第362條、第367條規定，
    不服地方法院之第一審判決而上訴者，須提出上訴書狀，並
    應敘述具體理由，此為上訴必備之程式；如所提之書狀未敘
    述上訴理由，或僅曾以言詞陳述上訴理由者，均應於上訴期
    間屆滿後二十日內補提理由書於第一審法院。第一審法院經
    形式審查，認逾期未補提上訴理由者，應定期間先命補正；
    逾期未補正者，為上訴不合法律上之程式，應以裁定駁回。
    倘已提出上訴理由，但所提非屬具體理由者，則由第二審法
    院以上訴不合法律上之程式，判決駁回。而所謂具體理由，
    必係依據卷內既有訴訟資料或提出新事證，指摘或表明第一
    審判決有何採證認事、用法或量刑等足以影響判決本旨之不
    當或違法，而構成應予撤銷之具體事由，始克當之（例如：
    依憑證據法則具體指出所採證據何以不具證據能力，或依憑
    卷證資料，明確指出所為證據證明力之判斷如何違背經驗、
    論理法則）；倘僅泛言原判決認定事實錯誤、違背法令、採
    証違法、判決不公、量刑失之過重或輕縱，而未依上揭意旨
    指出具體事由，或形式上雖已指出具體事由，然該事由縱使
    屬實，亦不足以認為原判決有何不當或違法者（例如：對不
    具有調查必要性之證據，法院未依聲請調查亦未說明理由，
    或援用證據不當，但除去該證據仍應為同一事實之認定），
    皆難謂係具體理由，而應認其上訴為不合法律上之程式（最
    高法院97年度台上字第 892號判決、97年度台上字第3267號
    判決意旨及法院辦理刑事訴訟案件應行注意事項第 162點參
    照）。
二、本件上訴人即被告甲○○，係於民國98年8月4日收受原審法
    院判決正本之送達，有送達證書可稽，其上訴期間為10日，
    因其住居所地非在本院轄區，扣除在途期間 2日（雲林縣）
    、4日（高雄縣），至遲應於98年8月20日向本院提出上訴，
    上訴人雖遲至98年8月21日始提起上訴（遲誤1日），巳逾上
    訴期間，然經上訴人以其住所地甲仙鄉於98年8月7日起莫拉
    克颱風來襲，造成其住所地高雄縣甲仙鄉水災為患，停水、
    停電、交通斷絕，致遲誤上訴期間等情而向原審法院聲請回
    復上訴期間。經原審法院（98年度聲字第 919號）審核上訴
    人所提出之釋明方法，以及高雄縣甲仙鄉因本次莫拉克颱風
    造成之八八水災，嚴重受創，確屬災區，業經報端、電子傳
    媒連日報導，乃眾所周知之事實，因認上訴人遲誤上訴期間
    ，洵屬非因過失，而准許其回復原狀之聲請（見原審法院98
    年度聲字第 919號回復原狀聲請卷）。從而，本件上訴應認
    尚未逾上訴期間，合先敘明。
三、經查，本件上訴人即被告因不服原審判決，於民國98年 8月
    21日向原審法院具狀聲明上訴，惟未具上訴理由，經原審裁
    定補正，雖於98年 8月28日補具上訴理由狀，然上訴理由僅
    泛稱：上訴人已接獲原審判決，對於犯行深感懊悔，回想從
    小家境不好，父母為了一群張著嘴即要吃的小孩傷透腦筋，
    每日上山找些可吃的山菜下山去變賣，換些錢、買些食物餵
    養我們。也因太貧無法取得更好的學歷、找個好工作，為了
    生活淪落到此情況，悔不當初。上訴人刑責部分已被判定，
    但請求憐憫家有老母親住院治療，隨時有狀況發生。如本人
    服刑期間乏人照顧，後果恐不堪設想。又甲仙鄉此次遭受88
    風災嚴重受損，本人房屋亦受波及及倒塌，幾近不能居住，
    是受災戶之一。近日為搶修住屋、整理出入路，已是體力耗
    盡，值此之際，已是身心俱疲了。本人願受法律制裁，但因
    上因素，請求鈞院高抬貴手，將刑期改判得易科罰金或服勞
    役，此後必洗心革面、重找工作，不再做此有危法令勾當，
    不負寬恕之美意等語。經核其所述上訴理由，係單純以犯後
    坦承悔悟為由，請求改判輕刑，未具體指摘原判決關於認定
    事實、適用法律及量刑，有何違法或不當之處，亦未依據卷
    內訴訟資料或提出新事證，具體指摘或表明原判決有何足以
    影響判決本旨之不當或違法，自難謂已敘述具體理由。
三、又上訴人雖辯稱：本人願受法律制裁，但因上因素，請求鈞
    院高抬貴手，將刑期改判得易科罰金或服勞役，此後必洗心
    革面、重找工作，不再做此有危法令勾當，不負寬恕之美意
    云云。惟查：
  (一)按刑罰之量定係屬法院得依職權自由裁量之事項，苟於法定
    要件或範圍之內予以量定，客觀上並無明顯濫權之情形者，
    自不能遽認有過重之違誤。
  (二)原審判決已於理由欄中說明被告罪刑成立之理由，並審酌「
    審酌被告心生貪念，竊取國家森林資源，罔顧政府保育森林
    之努力，誠屬不該，但本院念及被告犯後均坦承犯行，態度
    尚佳，且渠等所竊取之枯牛樟木價值為31,288元，有雲林縣
    政府98年 7月16日府農林字第0980503614號函文所附雲林縣
    政府辦理雲林縣古坑鄉○○段石璧國有遊憩用地內被盜伐牛
    樟價金查定書一紙在卷可參，價值非鉅，現已發還雲林縣政
    府保管，另斟酌被告甲○○失業在家，家母住院待撫養，教
    育程度僅國小畢業，且被告經濟狀況不佳等其他一切情狀，
    量處處有期徒刑七月，併科罰金新臺幣九萬三千八百六十四
    元，罰金如易服勞役，以新臺幣一千元折算一日，顯已考量
    被告犯後尚坦承犯行態度尚佳、經濟狀況不佳及，母親住院
    待撫養等情，是上訴人再執上開原審已斟酌之量刑情狀，請
    求改判從輕量刑，請揆諸前開說明，自難謂係具體理由。
  (三)又按森林法第52條第 1項第4、6款結夥二人以上，為搬運贓
    物，使用車輛竊取森林主產物罪之法定刑為「六月以上五年
    以下有期徒刑，併科贓額2倍以上5倍以下罰金」，而上訴人
    前因竊盜案件，經臺灣高雄地方法院以91年度易字第3589號
    判決處有期徒刑3月確定，並於民國93年9月27日易科罰金執
    行完畢，此觀臺灣高等法院被告前案紀錄表可明，其於有期
    徒刑執行完畢後五年內故意再犯本件有期徒刑以上之罪，為
    累犯，應依刑法第47條第 1項之規定加重其刑，是原判決依
    累犯加重其刑之規定，其所宣告之刑，自須逾前揭最輕本刑
    六月以上之有期徒刑，則原判決於法定刑範圍內就上訴人所
    犯上開之罪量處上開之刑，並無過重之違誤。是上訴意旨請
    求將刑期改判得易科罰金或服勞役，於法顯有未合，自非可
    取。
四、至上訴人另以：甲仙鄉此次遭受88風災嚴重受損，本人房屋
    亦受波及及倒塌，幾近不能居住，是受災戶之一，近日為搶
    修住屋、整理出入路，已是體力耗盡，值此之際，已是身心
    俱疲了，將刑期改判得易科罰金或服勞役云云。然依上訴人
    所犯罪名之最輕本刑六月以上之有期徒刑，及其累犯加重其
    刑之規定，上訴人不得處以有期徒刑六月以下而得易科罰金
    之刑，業如前述。再者，上訴意旨所指：上訴人受88風災嚴
    重影響，係發生在本案原審於98年 7月31日判決之後，非原
    審所能斟酌。況且，本次88風災之所以會造成嚴重受損，乃
    係因山坡地濫建及森林資源濫砍，水土無法保持，以致豪雨
    形成土石流，而上訴人所犯本案即係竊取森林主產物，亦為
    肇生本次88風災嚴重土石流之原因之一，是上訴人猶執此而
    請求輕判，衡之情理，亦非妥適，當不可採。
五、綜上所述，本件上訴人上訴理由猶執原審已斟酌之量刑情狀
    而空言請求改判從輕量刑，已非具體指摘原判決關於認定事
    實、適用法律及其量刑，有何違法或不當之處，自難認係屬
    依據卷內既有訴訟資料或提出新事證，而具體指摘。且原審
    就其上開量刑須斟酌之情狀，已詳為考量及審酌，而宣告如
    上揭所示之刑，並無量刑失重違法之處，亦堪稱允當。上訴
    人再執為上訴，尚與具體理由不相當。揆諸前揭說明，上訴
    人之上訴顯不合法律上之程式，爰依刑事訴訟法第 367條前
    段之規定，駁回其上訴，並不經言詞辯論為之。
六、據上論斷，應依刑事訴訟法第367條前段、第372條，判決如
    主文。
中    華    民    國    98    年    9     月    21    日
                  刑事第五庭  審判長法  官  楊明章
                                    法  官  顏基典
                                    法  官  蔡美美
以上正本證明與原本無異。
如不服本判決應於收受送達後10日內向本院提出上訴書狀，其未
敘述上訴理由者，並得於提起上訴後10日內向本院補提理由書（
均須按他造當事人之人數附繕本）「切勿逕送上級法院」。
                                    書記官  歐貞妙
中    華    民    國    98    年    9     月    22    日


司法院資訊處製作；財團法人民間司法改革基金會備份。
